【裁判字號】    95,上易,358
【裁判日期】    951031
【裁判案由】    清償債務
【裁判全文】
臺灣高等法院民事判決                 95年度上易字第358號
上  訴  人  歐加國際實業股份有限公司
法定代理人  乙○○
訴訟代理人  丙○○
被  上訴人  新光三越百貨股份有限公司
法定代理人  甲○○
訴訟代理人  陳信宏律師
上列當事人間清償債務事件，上訴人對於中華民國95年2月27日
臺灣臺北地方法院94年度重訴字第1068號第一審判決提起上訴，
經本院於95年10月17日言詞辯論終結，判決如下：
    主  文
上訴駁回。
第二審訴訟費用由上訴人負擔。
    事實及理由
一、被上訴人起訴主張：伊於民國（下同）91年5月2日與上訴人
    簽署專櫃廠商合約書（下稱系爭合約），由上訴人在伊台南
    西門分公司設置專櫃，營業期間自91年6月1日起至94年9月3
    0日止，雙方約定保證營業額自91年6月1日起至92年9月30日
    止為新臺幣（下同）60,000,000元，自92年10月1日起至93
    年9月30日止為70,000,000元，自93年10月1日起至94年9月3
    0日止為80,000,000元，且上訴人應依每月淨營業額（未稅
    ）抽取一定成數作為上訴人使用商場之對價，其成數第1年
    為12%，第2年為13%，第3年為14%，如上訴人未能達成約定
    之保證營業額，或上訴人有經營不善，或經法院查封等無法
    履約之情事，伊得終止系爭合約，且上訴人應以其保證營業
    額正品抽成補足。系爭合約終止後，上訴人有積欠費用者，
    伊得自貨款中逕行扣抵，若仍有不足者，上訴人應補足之。
    嗣因上訴人未能達成約定之保證營業額，且因上訴人經營不
    善，迭有債權人至伊公司抗議，並致上訴人無法正常營運，
    而伊復於94年1月10日接獲本院扣押上訴人應收帳款之執行
    命令，是伊於94年1月25日依系爭合約第3條及專櫃廠商設置
    約定條款第13條第2項約定終止系爭合約，自屬有據。又上
    訴人自93年10月1日起至94年1月25日止之實際營業額為7,29
    4,246元，不足保證營業額72,705,754元，依前開約定，上
    訴人就不足之營業額仍應按14%之抽成率補足抽成額即10,17
    8,806元，而上訴人於93年12月份及94年1月份之應收帳款合
    計2,861,499元，退貨金額則為15,713元，另上訴人就其自9
    2年10月1日起至93年9月30日止之營業期間，因保證營業額
    不足曾開立12紙支票支付抽成額，除其中發票日分別為93年
    10月1日、同年11月1日, 面額分別為109,231元、109,223元
    之支票業已抵扣貨款外，尚餘10紙支票之票款共計1,092,23
    0元未清償。是以，上訴人應補足之抽成額扣抵應收帳款，
    再加計退貨金額及上訴人簽發之支票票款後，尚應給付伊
    8,425,250元（10,178,806元-2,861,499元+15,713元+1,092
    ,230 元﹦8,425,250元）。為此，爰依系爭合約，求為命上
    訴人應給付伊8,425,250元，及其中8,419,536元自起訴狀繕
    本送達之翌日起，另5,714元自擴張訴之聲明狀繕本送達之
    翌日起，均至清償日止按年息5%計算之利息之判決。原審判
    決命上訴人應給付被上訴人803,028元，及自94年10月25日
    起算之法定遲延利息，並依兩造之聲請，以供擔保為條件，
    准、免假執行之宣告，而駁回被上訴人其餘之訴。被上訴人
    就其敗訴部分未聲明不服；上訴人就其敗訴部分則提起上訴
    ，被上訴人於本院聲明駁回上訴人之上訴。
二、上訴人則以：伊自91年6月1日起在被上訴人台南西門分公司
    設置專櫃營運餐飲業務，嗣好景不常，入不敷出，被上訴人
    遂將保證營業額降至7成以下，且同意自93年12月1日起改由
    訴外人翠園國際企業有限公司（下稱翠園公司）接續營運，
    每年保證營業額為30,000,000元，嗣至94年1月25日 ，被上
    訴人於無預警之情形下，將營業餐廳全部封死，且伊所有之
    帳冊、保險箱、可移動之器具等亦全部不准搬離，致伊無從
    會算，而被上訴人代收之營業額將近3個月亦未支付伊 。又
    被上訴人既自94年1月25日起即將營業場所封閉，不准伊營
    運，惟被上訴人計算不足營業額之期間卻又以1年計算，顯
    有不合。至於被上訴人雖計算伊自93年10月1日起至94年1月
    25日止之營業額為7,294,246元，但因伊無帳冊可資核對，
    應由被上訴人提出資料核實計算等語，資為抗辯，並於本院
    聲明：(一)原判決不利於上訴人部分廢棄。(二)前開廢棄部分，
    被上訴人在第一審之訴及假執行之聲請均駁回。
三、查兩造於91年5月2日簽署系爭合約，由上訴人在被上訴人台
    南西門分公司設置專櫃，營業期間自91年6月1日起至94年9
    月30日止，雙方約定保證營業額自93年10月1日起至94年9月
    30日止為80,000,000元，且上訴人應依每月淨營業額（未稅
    ）抽取一定成數作為上訴人使用商場之對價，其成數第3年
    為14%。嗣後上訴人經營不善，且被上訴人於94年1月10日接
    獲本院扣押上訴人應收帳款債權之執行命令。被上訴人於94
    年1月25日終止系爭合約。上訴人自92年10月1日起至93年9
    月30日止之營業期間，因保證營業額不足曾開立12紙支票支
    付抽成額，迄今尚未支付之票款共計1,092,230元；被上訴
    人處理退貨代付金額為15,713元等事實，有被上訴人提出之
    專櫃廠商合約書、存證信函、掛號郵件收件回執及支票等件
    在卷可稽（見臺灣臺南地方法院94年度補字第170號卷第5頁
    、第15至19頁，原審卷第50至51頁），且為兩造所不爭執，
    自堪信為真實。
四、被上訴人主張兩造訂立系爭合約書，上訴人雖曾以營運不佳
    為由，請求伊將93、94年度之保證營業額調降為30,000,000
    元，伊並未同意自93年10月1日起調降保證營業額，亦未同
    意由另一家公司即翠園公司接續上訴人公司為經營，上訴人
    自93年10月1日起至94年1月25日止，實際營業額僅為7,294,
    246元，不足系爭合約書所訂之保證營業額，依上訴人實際
    營業日數比例計算保證營業額，上訴人自應補足抽成額，加
    上退貨金額、上訴人應付之票款債務、退貨金額，扣除伊應
    收帳款，上訴人依系爭合約，尚應給付803,028元本息等情
    ；上訴人則以前揭情詞置辯。經查：
  (一)系爭合約書保證營業額欄除有上開分3階段保證營業之記載
    外，開宗明義載明：「甲（被上訴人）、乙（上訴人）雙方
    約定保證營業額如下，如乙方不能達成約定之保證營業額，
    甲方得終止本合約，且乙方應以其保證營業額正品押成補足
    」，則本件上訴人之實際營業額未達兩造約定之保證營業額
    者，被上訴人得終止系爭合約，上訴人尚無權要求被上訴人
    調降兩造約定之保證營業額，上訴人雖於93年8月25日以93
    歐加003號函被上訴人：「．．．說明三本年度保證業績為
    56,000,000元整，本年度營收5樓至7月底止為32,660,000元
    ，預估8至9月每月約為3,500,000元，兩個月預估為7,000,0
    00元，年度合計39,660,000元，陳請保證業績調整為39,660
    ,000 元。．．．」（原審卷第46頁）；又於同年10月5日以
    93歐加005號函被上訴人：「．．．說明：歐加93年度5樓保
    證業績56,000,000元，實際業績為3,837,000元，94年度保
    證業績為80,000,000元，預估可達成業績40,000,000元，故
    申請94年度保證業績為40,000,000元．．．」（同上卷第44
    頁），上開2函件均係要求被上訴人予以調降兩造所約定之
    保證營業額，惟依系爭合約之約定，上訴人並無要求調降保
    證營業額之權利，此並未經被上訴人同意，上訴人復對於被
    上訴人已同意其調降保證營業額之要求，始終未能舉證證明
    ，則其主張被上訴人同意自93年10月1日起調降保證營業額
    ，殊非有據，自不足取。
  (二)被上訴人堅決否認其於上訴人未達成兩造約定之保證營業額
    下，同意由翠華公司接續上訴人而為經營，被上訴人並因上
    訴人經營不善，未達成兩造所約定之保證營業額，且於94年
    2月2日以台北33支局第551號存證信函（原審卷第15頁至第
    18頁）表示自94年1月25日起終止系爭合約，益見被上訴人
    確未同意由翠華公司接續上訴人經營。至上訴人所提財政部
    台灣省南區國稅局台南市分局95年4月11日南區國稅南市三
    字第0953003925號函（本院卷第24、25頁）做為被上訴人同
    意由翠華續為接手經營之論據，惟查該函係說明：「翠華公
    司申請註銷登記乙案擬准予先行受理歇業登記，經核尚有下
    列應行辦理事項，依法定期限（公司組織依公司法規定6個
    月內完結清算）辦理清算並俟繳清各項稅款罰鍰後，始准註
    銷稅籍．．．」，依該函文義所示，乃稅捐稽徵機關對翠華
    公司說明如何辦理註銷營業登記，核與翠華公司接替上訴人
    公司營運無關，況兩造既已約定上訴人應達成保證營業額，
    若未達成該保證營業，被上訴人除可依約請求上訴人給付保
    證營業額之抽成數外，尚可終止系爭合約，則是否有第3人
    接手上訴人經營，尚無礙於被上訴人上開權利之行使，上訴
    人上開抗辯，洵屬無據，亦非可採。
  (三)查上訴人自93年10月1日起至94年1月25日止實際之營業額為
    7,274,246元（2,422,550＋2,023,374＋1,769,120＋1,059,
    202=7,274,246），此有被上訴人公司93年10月1日起至93年
    10月31日專櫃對帳單（原審卷第52頁）、93年11月1日起至
    93年11月30日專櫃對帳單（同上卷第56頁）、93年12月1日
    至93年12月31日止專櫃對帳單（同上卷第60頁）、歐加94年
    1月份交易金額統計表（同上卷第61頁）在卷可考。次查系
    爭合約第13條第2項約定：「乙方（即上訴人）若有經營不
    善或經法院查封等無法繼續履約之情事者，甲方得終止專櫃
    合約，乙方不得要求已繳之任何費用」，本件上訴人於93年
    底經第3人中國信託銀行股份有限公司（下稱中信銀）聲請
    原法院扣押上訴人對被上訴人之應收帳款債權，此亦有原法
    院93年12月31日北院錦93執全助天字第977號執行命令（原
    審卷第43頁）在卷可考，被上訴人乃依上開約定終止系爭合
    約，尚無不合。而上訴人於該年度營業期間為93年10月1日
    起至94年9月30日止，因被上訴人於94年1月25日即終止系爭
    合約，被上訴人按上訴人實際營業期間之比例計算保證營業
    額計25,555,557元〔80,000,000÷12×（3＋25/30）=25,55
    5,557〕，洵屬正當。惟上開期間，上訴人客戶有退貨，金
    額為15,713元；上訴人另簽發支票予被上訴人計1,092,230
    元；又上訴人有應收帳款為2,861,499元，此有西門店歐加
    專櫃款項計算明細表（台灣台南地方法院94年度補字第170
    號卷第14頁）附卷足憑，並為兩造所不爭執，信屬實在，則
    上訴人應保證之營業額為25,555,557元，扣除實際營業額7,
    274,246元，不足營業額為18,281,311元，依14%抽成率計算
    ，上訴人應補抽成額2,559,384元，經上開之加計退貨、支
    票票款，扣除應收帳款後共計805,878元（18,281,311×14%
    = 2,559,583.54，元以下4捨5入，2,559,384＋15,713＋1,0
    92,230–2,861,449=805,878），被上訴人請求上訴人給付
    經加減後不足之抽成額計803,028元，因在其所得請求之範
    圍內即為正當，應予准許。
五、綜上所述，被上訴人依系爭合約，請求上訴人給付803,028
    元及自起訴狀繕本送達翌日（即94年10月25日）起至清償日
    止，按年息5%計算之利息，為有理由，應予准許。原審判命
    上訴人如數給付上開本息，並依兩造之聲請，分別酌定相當
    擔保金額，而為准、免假執行之宣告，核無不合，上訴意旨
    指摘原判決不當，求予廢棄改判，為無理由，應予駁回。
六、本件事證已臻明確，兩造其餘攻擊防禦方法及其他未經援用
    之證據，經斟酌尚無礙於本院前述之認定，無一一論究之必
    要。
七、據上論結，本件上訴為無理由，判決如主文。
中    華    民    國    95    年    10    月    31    日
                    民事第15庭
                        審判長法  官  許文章
                              法  官  李媛媛
                              法  官  黃國永
正本係照原本作成。
不得上訴。
中    華    民    國    95    年    11    月    1     日
                              書記官  陳明俐


司法院資訊處製作；財團法人民間司法改革基金會備份。
